【裁判字號】    92,台上,1122
【裁判日期】    920529
【裁判案由】    損害賠償
【裁判全文】
最高法院民事判決                              九十二年度台上字第一一二二號
    上   訴   人  乙○○
                  戊○○
                  丙○○
    共        同
    訴 訟代理 人  陳貴德律師
    被  上訴  人  元家建設股份有限公司
    兼法定代理人  甲○○
    右 二人 共同
    訴 訟代理 人  高進發律師
    被  上訴  人  丁○○
右當事人間請求損害賠償事件，上訴人對於中華民國九十年九月十九日台灣高等法院
第二審判決︵八十九年度上字第一０七五號︶，提起上訴，本院判決如左：
    主  文
原判決關於駁回上訴人對於被上訴人元家建設股份有限公司之上訴及該訴訟費用部分
廢棄，發回台灣高等法院。
其他上訴駁回。
第三審訴訟費用，關於駁回其他上訴部分，由上訴人負擔。
    理  由
本件上訴人主張：上訴人戊○○、丙○○之被繼承人蕭銘煌︵於民國八十八年七月一
日死亡︶及上訴人乙○○︵原姓名李雲鶯︶於七十四年三月二十八日，與被上訴人元
家建設股份有限公司︵下稱元家公司︶之代理人即被上訴人丁○○訂定預定土地房屋
讓渡契約書，向被上訴人元家公司購買坐落台北市○○區○○段二小段五九五、五九
八、五九九、六○二、六○三地號︵上開地號已重測合併為同所五九五地號︶土地內
興建之十一層鋼筋混凝土加強磚造編號Ｃ棟及Ｄ棟四樓房屋各一戶︵現門牌號碼編為
台北市○○街○段一○五號四樓及同所一○五之一號四樓︶及其基地所有權應有部分
︵下稱系爭Ｃ棟、Ｄ棟四樓房地︶，並已繳付價金新台幣︵下同︶五十六萬元。惟被
上訴人未依約移轉系爭房地所有權予上訴人，反將該房地轉賣他人並辦畢所有權移轉
登記，顯已構成給付不能等情。爰依民法第二百二十六條第一項規定，求為命被上訴
人給付上訴人乙○○一百萬元，給付戊○○、丙○○一百萬元，及各加計法定遲延利
息之判決。
被上訴人元家公司、甲○○則以：系爭買賣契約實際出賣人為元家公司，與被上訴人
丁○○、甲○○無關。上訴人乙○○於訂約後並未依約按期繳款，被上訴人元家公司
遂依系爭買賣契約之約定解除契約，並於解約後始將系爭房地轉賣他人，上訴人仍本
於買賣契約，請求給付不能之損害賠償，於法無據等語，資為抗辯。
原審以：兩造均不爭執被上訴人丁○○僅係代理被上訴人元家公司與上訴人戊○○、
丙○○之被繼承人蕭銘煌及上訴人乙○○訂定系爭房地買賣契約︵原審卷第一六四頁
），並非系爭房地買賣契約之實際當事人。被上訴人甲○○亦非系爭房地買賣契約之
當事人，有合約書附卷可稽︵一審卷第十二頁至第四七頁︶，上訴人依系爭買賣契約
︵一審卷第六四頁︶，請求被上訴人丁○○、甲○○負給付不能之損害賠償責任，洵
屬無據。上訴人主張蕭銘煌及乙○○於七十四年三月二十八日，與被上訴人元家公司
訂定預定土地房屋讓渡契約書，向被上訴人元家公司購買系爭Ｃ棟、Ｄ棟四樓房地各
一戶，並已繳付價金五十六萬元，被上訴人元家公司並未移轉系爭房地所有權予上訴
人，且該房地現已轉賣他人並辦畢所有權移轉登記之事實，業據其提出Ｃ棟四樓及Ｄ
棟四樓合約書、建物登記謄本、土地登記謄本、戶籍謄本為證。被上訴人元家公司除
否認有收受超過四十七萬五千元部分之價金外，就上訴人所為其餘事實之主張，並不
爭執。堪認上訴人之主張除給付超過四十七萬五千元價金部分外為真實。依系爭合約
書附件一、甲、分期付款表所載，上訴人乙○○應依工程進度繳納房地分期價金，其
中第一期定金款為每戶五萬元，第二期簽約款為每戶二十萬元，第三期款變更起造人
名義時為每戶十萬元，第四期開工款為每戶五萬元。而上訴人乙○○先後繳付第一期
定金款兩戶共十萬元，第二期簽約金二戶共四十萬元，第三期及第四期款二戶合計二
十四萬元，均係以簽發本票交付之方式為之。其中第三期款及第四期款，僅交付面額
各為三萬元之本票八張，共計二十四萬元，尚不足六萬元，且其先前交付之充作給付
第一期至第四期款之本票中亦僅兌現四十七萬五千元，其餘部分屆期均未兌現等情，
亦均為上訴人乙○○所自認。是上訴人乙○○於經被上訴人元家公司通知繳第四期款
時，已有違約情事。被上訴人元家公司乃於前開本票︵其中最後一張本票之到期日為
七十四年十一月二十三日︶不能兌現後，即七十四年十二月十八日委託律師寄發存證
信函予上訴人乙○○，定七日期限催告其付清已到期價金，否則依系爭合約書第五條
規定辦理，有被上訴人元家公司提出之存證信函及回執可證。足見被上訴人元家公司
已依兩造間所訂系爭讓渡契約書第五條約定，於上訴人乙○○逾期二十天以上仍未繳
納到期價金後，定一星期之期限催告上訴人乙○○繳納。被上訴人元家公司抗辯系爭
Ｃ棟及Ｄ棟四樓房地之買賣契約已因上訴人乙○○未依限期繳納分期款後，自動解除
，自屬可取。又上訴人乙○○雖主張其所交付之第一期及第二期款之本票均有兌現，
並同時有交付第四期款六萬元現金予被上訴人元家公司，共計已付價金五十六萬元云
云。惟為被上訴人元家公司所否認，上訴人乙○○就此事實復始終不能舉證以實其說
，其此部分之主張，自不足取。系爭買賣契約既經被上訴人元家公司合法解除，被上
訴人元家公司嗣於合法解除契約後之七十五年十月間，將系爭房地分別出售予訴外人
曾純純、鄭義金二人各一戶，自無違約可言。上訴人雖主張被上訴人元家公司僅向上
訴人乙○○一人為催繳價金之意思表示，並未向蕭銘煌為之，故系爭Ｃ棟四樓房地買
賣契約並未解除云云。惟系爭Ｃ棟及Ｄ棟四樓房地各一戶，實均係上訴人乙○○所購
買，僅其中Ｃ棟四樓房地一戶係以當時尚為其配偶之蕭銘煌名義訂約等事實，業經上
訴人乙○○於另案臺灣士林地方法院檢察署七十九年度偵續字第一五八號詐欺案件偵
查中陳述明確，且經證人即銷售系爭房地之廣告公司負責人高玉良到場證述屬實，系
爭二戶房地之定金、簽約金及二次分期款之給付，又均係由上訴人乙○○交付其簽發
之本票，堪認被上訴人元家公司抗辯，系爭房地買賣之當事人實為上訴人乙○○，蕭
銘煌僅係買賣契約名義上之買受人等語，可以採取。被上訴人丁○○、甲○○既均非
系爭買賣契約之當事人，系爭買賣契約復經被上訴人元家公司合法解除而不存在，上
訴人本於系爭買賣契約之約定，主張被上訴人有給付不能之情事，請求被上訴人給付
上訴人乙○○一百萬元，給付戊○○、丙○○一百萬元，及各加計法定遲延利息，即
屬無據，不應准許。爰維持第一審所為上訴人敗訴之判決，駁回其上訴。
原判決關於駁回上訴人對於被上訴人元家公司之上訴部分：
按自認係指當事人對於他造所主張不利於己之事實，在訴訟上承認其為真實之行為。
此項自認限於在本訴訟中為之，始生民事訴訟法第二百七十九條訴訟上自認之效力。
本件上訴人並未自認其為繳付第一期至第四期價金所簽發之本票，僅兌現四十七萬五
千元，其餘均未兌現之事實，原審竟認其有此項自認，並進而為不利於上訴人之判決
，已有可議。次查原審認系爭Ｃ棟四樓房地實為上訴人乙○○所買受，蕭銘煌僅為買
賣契約名義上之買受人，被上訴人元家公司向上訴人乙○○一人為催繳價金之意思表
示，即可生催告之效力云云。惟該Ｃ棟四樓房地買賣契約，實際買受人乙○○與名義
上買受人蕭銘煌，二人在法律上究竟有何關係，何以出賣人對實際買受人之催告，其
效力及於名義上之買受人，原審未說其理由，遽為不利於上訴人戊○○、丙○○之判
決，亦有未合。上訴論旨，指摘原判決此敗訴部分不當，求予廢棄，非無理由。
原判決其餘部分：
經核於法並無違背。上訴論旨，就原審取捨證據、認定事實及解釋契約之職權行使，
指摘原判決此敗訴部分不當，求予廢棄，非有理由。
據上論結，本件上訴為一部有理由，一部無理由，依民事訴訟法第四百七十七條第一
項、第四百七十八條第一項、第四百八十一條、第四百四十九條第一項、第七十八條
，判決如主文。
中      華      民      國    九十二    年      五      月    二十九    日
                              最高法院民事第二庭
                                  審判長法官  曾  桂  香
                                        法官  劉  延  村
                                        法官  劉  福  聲
                                        法官  黃  秀  得
                                        法官  李  彥  文
      右正本證明與原本無異
                                              書  記  官
中      華      民      國    九十二    年      六      月      十      日
                                                                        Ｒ


司法院資訊處製作；財團法人民間司法改革基金會備份。
